【裁判字號】    97,簡上,658
【裁判日期】    971128
【裁判案由】    違反性騷擾防治法
【裁判全文】
臺灣桃園地方法院刑事判決             97年度簡上字第658號
上  訴  人
即  被  告  Nguyen Xu.
                    現在內政部入出國移民署台北收容所
選任辯護人  鍾儀婷律師（扶助律師）
上列被告因違反性騷擾防治法案件，經本院以97年度桃簡字第19
30號，中華民國97年7 月8 日第一審判決（檢察官聲請簡易處刑
案號：97年度偵字第5537號）後，上訴人提起上訴，本院管轄之
第二審地方法院合議庭判決如下︰
    主  文
上訴駁回。
    事  實
一、NGUYEN XUAN THUY為越南籍勞工，於民國96年11月25日晚間
    9 時許，在桃園縣桃園市○○路24號地下1 樓泰國PUB 店內
    ，見同公司之菲律賓籍女性勞工3450-HV9702 （69年生，真
    實姓名年籍詳見偵查卷內彌封資料，以下代稱「Ａ女」）及
    3450-HV9703 （71年生，真實姓名年籍詳見偵查卷內彌封資
    料，以下代稱「Ｂ女」）適坐在該店擺設之桌旁與人聊天及
    觀賞他人跳舞，認有機可趁，其竟基於意圖性騷擾之犯意，
    趁Ａ女不注意之際，走至Ａ女之桌旁親吻Ａ女左臉頰後，復
    走至Ｂ女所坐之桌旁與Ｂ女比鄰而坐，約隔20分鐘後，另基
    於意圖性騷擾之犯意，再趁隔鄰之Ｂ女不注意之際，親吻Ｂ
    女左臉頰靠近嘴唇處後，旋即離開，Ｂ女因此氣哭，而離開
    座位找Ａ女慰藉。嗣經Ａ女、Ｂ女提出告訴，始為警查悉上
    情。
二、案經Ａ女、Ｂ女訴由桃園縣政府警察局龜山分局報請臺灣桃
    園地方法院檢察署檢察官偵查後聲請以簡易判決處刑。
    理  由
一、按被告以外之人於審判外之言詞或書面陳述，除法律有規定
    者外，不得作為證據；被告以外之人於偵查中向檢察官所為
    之陳述，除顯有不可信之情況者外，得為證據；當事人、代
    理人或辯護人於法院調查證據時，知有第159 條第1 項不得
    為證據之情形，而未於言詞辯論終結前聲明異議者，視為有
    前項之同意。刑事訴訟法第159 條第1 項、第159 條之1 第
    2 項、第159 條之5 就此定有明文。經查：
  (一)證人即告訴人Ａ女、Ｂ女於偵查中向檢察官所為之陳述，屬
    被告以外之人於審判外所為之陳述，為傳聞證據。惟現階段
    刑事訴訟法規定檢察官代表國家偵查犯罪、實施公訴，依法
    其有訊問被告、證人及鑑定人之權，證人、鑑定人且須具結
    ，而實務運作時，檢察官偵查中向被告以外之人所取得之陳
    述，原則上均能遵守法律規定，不致違法取供，是以，刑事
    訴訟法於92年2 月6 日修正時，即為兼顧理論與實務，以該
    法第159 條之1 第2 項規定，除顯有不可信之情況者外，得
    為證據（參考刑事訴訟法第159 條之1 立法理由）。查上開
    證人2 人於偵查中經具結後向檢察官所為之陳述，既非檢察
    官非法取供而得，且其等斯時所為陳述，尚無顯不可信之情
    況，即應認其等於偵查中所為之證述，得作為證據。
  (二)卷附告訴人Ａ女、Ｂ女所提性騷擾案件事件申訴書各1 紙，
    性質上雖為被告以外之人於審判外之陳述，依據前開規定，
    屬於傳聞證據，惟本案當事人對於上開證據之證據能力，於
    準備程序中均不爭執，迄本案言詞辯論終結前，亦未就證據
    能力問題為爭執，揆諸上開規定，上揭證據均得採為本案證
    據。
  (三)至被告之選任辯護人指陳：證人Ａ女、Ｂ女於警詢中之陳述
    ，為審判外陳述，無證據能力云云。查上揭證人2 人於司法
    警察調查時所為之陳述，屬被告以外之人於審判外之陳述，
    依刑事訴訟法第159 條第1 項規定，原則上即不得作為證據
    ，且被告之選任辯護人就前開被告以外之人於警詢時之陳述
    ，亦不同意作為證據，復查無刑事訴訟法第159 條之2 、第
    159 條之3 所列得例外作為證據之情形，則上揭證人2 人於
    警詢之陳述，均不得作為證據。
二、訊據被告Nguyen Xuan Thuy固不否認有於上揭時地前往泰國
    PUB 店，並在該店遇見Ａ女、Ｂ女之事實，惟矢口否認有何
    性騷擾犯行，辯稱：其與泰國籍同事KAMPHON （中文譯名「
    甲○」，以下均代稱之）係於當晚10點過去泰國PUB 店，但
    其於當晚11時離開該店，其未親吻Ａ女、Ｂ女云云。惟查：
  (一)上揭事實，業據證人即告訴人Ａ女於本院審理中具結證稱：
    伊與被告於案發時均在永發鋼鐵公司上班，伊與友人美伊（
    即Ｂ女）於96年11月25日下午5 時許搭乘計程車前往桃園市
    ○○路24號地下一樓泰國PUB 店，約於同日6 、7 時許抵達
    ，當時被告還未在場，店內人很多，只有一些燈光，但是旁
    邊有大螢幕會發亮，所以伊可以看見3 公尺範圍內之人，而
    伊與美伊是分坐2 張桌旁，2 桌相隔約100 公分，被告係於
    9 時許抵達泰國PUB 店，當時伊未注意到被告坐哪邊，只有
    看到被告朝伊走來，從伊左側親吻伊的左臉頰，當時伊感到
    震驚，當下沒有任何反應，被告親完伊之後就走開，走過去
    美伊那邊，約隔20分鐘後親吻美伊，美伊在哭，之後伊就不
    知道被告去哪裡了，伊大約晚上11時離開泰國PUB 店等語，
    及證人Ｂ女於本院審理中具結證稱：伊在永發鋼鐵公司工作
    ，伊與Ａ女於96年11月25日晚上搭乘計程車前往上開泰國
    PUB 店，大約是6 時抵達，伊與Ａ女所坐位置距離約135 公
    分，伊看到被告走過來並坐在Ａ女旁邊，親吻Ａ女之左臉頰
    ，之後又走過來坐在伊旁邊，抓住伊肩膀，親吻伊的左臉頰
    靠近嘴唇處，伊覺得被冒犯了，之後被告就走開，伊不知道
    被告去哪裡，後來伊就沒有看到被告，伊大約晚上11時離開
    泰國PUB 店等語明確，互核相符，亦核與其等於偵查中所為
    證述大致相符。審酌證人Ａ女、Ｂ女於本院審理中行交互詰
    問時，係採隔離詰問方式進行，則其等分別證述時，尚無從
    得知另1 人到庭證述之內容如何，惟證人Ａ女、Ｂ女經交互
    詰問結果，業就其等前往泰國PUB 店之時間及方式、Ａ女、
    Ｂ女係分坐毗鄰之不同桌次、被告先親吻Ａ女後隔20分鐘再
    親吻Ｂ女之時間，及被告親吻Ａ女之方式為親吻左臉頰等被
    告所涉犯罪之構成要件相關之重要事項，均為相同陳述，並
    無二致，顯見證人Ａ女、Ｂ女所為證述，經本院交互詰問後
    ，已可釐清其前後證述之一致性及正確性。此外，審酌證人
    Ａ女、Ｂ女與被告間僅為公司同事關係，雙方並無任何恩怨
    糾紛乙節，業據證人Ａ女、Ｂ女到庭證述明確，是以，若非
    被告確有對其等為上開性騷擾行為，致其等感覺遭到冒犯，
    證人Ａ女、Ｂ女自無甘冒偽證、誣告之重責，無故設詞誣陷
    被告之必要，由此益徵證人Ａ女、Ｂ女所為指訴應為真實，
    堪以採信。至證人Ａ女、Ｂ女對於被告何時抵達上開PUB 、
    被告親吻其等後之去向如何及被告何時離開PUB 等節，雖有
    記憶不明或陳述不一之處，然在當時證人Ａ女、Ｂ女突遭被
    告先後以親吻臉頰之方式為性騷擾，在感到震驚錯愕及遭冒
    犯之情況下，固可直接對於其等遭被告性騷擾之事件留有印
    象及深刻記憶，惟對於被告究竟何時抵達PUB 、對其等性騷
    擾後之去向、何時離開該店等細節情形之記憶，縱係略有出
    入，諒係證人Ａ女、Ｂ女在上揭時地之案件場景中，注意力
    所及事物不同及對案發過程之記憶重點不同所致，此乃屬人
    情之常，尚難以此即認證人Ａ女、Ｂ女所陳不實。是以，證
    人Ａ女、Ｂ女上開所證情節，核屬真實，均堪採信。
  (二)綜上所述，被告所辯當時沒有親吻告訴人Ａ女、Ｂ女之臉頰
    云云，核與事實不符，不足採信，是本案事證明確，被告違
    反性騷擾防治法之犯行明確，堪以認定，應予依法論科。
三、查被告先後趁告訴人Ａ女、Ｂ女不及抗拒而親吻其等之臉頰
    ，故核被告所為，係違反性騷擾防治法第25條第1 項之意圖
    性騷擾，乘人不及抗拒而為親吻罪。被告先後所為犯行，犯
    罪個別，行為互殊，顯係基於各別犯意為之，應分論併罰。
    原審認被告犯行明確，並審酌被告為己私慾，竟對女性任意
    親吻，不尊重他人身體之自主權利，已對告訴人Ａ女（69年
    生）及Ｂ女（71年生）之心理造成傷害，並考量被告之犯罪
    動機、目的、手段、生活狀況、智識程度、犯罪後否認犯行
    之態度等一切情狀，引用刑事訴訟法第449 條第1 項前段、
    第454 條第2 項，性騷擾防治法第25條第1 項，刑法第11條
    前段、第41條第1 項前段、第51條第6 款，分別量處被告拘
    役10日、10日，及依刑法第41條第1 項前段規定諭知易科罰
    金之折算標準，併依刑法第51條第6 款定其執行刑為拘役15
    日，併諭知易科罰金之折算標準，經核認事用法，並無違誤
    ，量刑亦屬妥當，應予維持。
四、本件被告上訴意旨略以：其與甲○是於96年11月25日晚上10
    點才抵達泰國PUB ，當時Ａ女、Ｂ女已在店內，但其未曾親
    吻Ａ女、Ｂ女，PUB 內的座位也無前排、後排之分，Ａ女、
    Ｂ女的指訴顯與事實不符，原審判決未釐清事實真相，就判
    決被告有罪，尚有違誤，請求撤銷原判決云云。經查：
  (一)被告聲請傳喚之證人甲○於本院審理中所證情詞，固足以證
    明被告確有於96年11月25日晚上6 、7 時許與甲○一起前往
    上開泰國PUB 店飲酒，並在該店遇到證人Ａ女、Ｂ女之事實
    ，尚難作為對被告有利之認定。況以證人甲○所證：伊在泰
    國PUB 店內，旁邊的泰國朋友告訴伊被告去親吻菲律賓籍女
    生，伊轉頭去看時，是看到被告與那位菲律賓籍女生分開之
    情形，但是伊未看到被告親吻菲律賓籍女生之過程，那位菲
    律賓籍女生是美伊（即告訴人Ｂ女），被告站在美伊左側，
    伊轉過頭去看時，看到美伊好像是有一點不高興，伊沒有注
    意到美伊有無當場哭泣之情形，事後回到公司，伊有聽到案
    發當天看到這件事之泰國籍員工在工廠內說被告有去抱、親
    吻Ａ女、Ｂ女，但是伊自己沒有聽到Ａ女、Ｂ女在談論這件
    事情等語，亦可作為佐證證人Ａ女、Ｂ女上開證詞非屬子虛
    之間接證據，至為灼然。
  (二)又，證人Ａ女、Ｂ女在上開泰國PUB 之座位係屬毗鄰之不同
    桌次，兩桌間隔約1 百餘公分之狹窄寬度（證人Ａ女描述約
    100 公分、證人Ｂ女描述約130 公分），而非屬前排、後排
    之排列方式乙節，分經證人Ａ女、Ｂ女到庭證述明確，並經
    其等分別繪有現場位置圖各1 份在卷可參，是以，原審判決
    逕認「被告趁Ａ女不注意之際，上前親吻Ａ女左臉頰後返回
    後排，旋隔5 分鐘後，再趁Ｂ女不備之際，上前捧助Ｂ女臉
    頰，親吻其右臉頰」云云，尚有誤會，惟此要與原審就被告
    所涉犯罪之論罪科刑及量刑無影響，本院爰逕自認定如上。
  (三)雖被告及其選任辯護人主張：證人Ａ女、Ｂ女未於事發當時
    立刻報案或向公司反映此事，反而於事發隔2 個月後才向仲
    介吐露遭被告親吻乙事，經由仲介帶同Ａ女、Ｂ女向警方報
    案，顯不合常情云云。惟查，證人Ａ女業於本院審理中陳稱
    ：本案發生後，因被告與伊等住在同一間公司宿舍內，宿舍
    內只有5 名女性外勞，其餘均為男性外勞，伊害怕被告，固
    未去問被告為何這樣做，也怕遭公司主管解雇，故未向公司
    主管反應此事，嗣因被告離開公司，伊才向仲介反應此事，
    並經仲介帶同於97年1 月14日向警方報案，此舉是為維護身
    為女生所應有之全力，沒有任何人可以碰觸女生，被告做的
    事情對於女生來說是不好的等語，及證人Ｂ女於本院審理中
    陳稱：伊與被告住在同一間宿舍，伊曾經看到被告在房間外
    只穿著內衣，故伊會害怕被告，而未於事發當時報警，怕被
    告知道後會打伊，後來是伊告訴仲介此事，仲介建議要報警
    ，才帶同伊與Ａ女於97年1 月14日向警方報案，此舉是要捍
    衛身為女性的權利，伊只是來臺灣工作之外國人，不希望有
    任何人傷害伊等語明確。觀諸證人Ａ女、Ｂ女在公司宿舍內
    為人數單薄之弱勢女性外籍勞工，其等在與被告共事、共居
    公司宿舍之情況下，考量為避免引起公司注意或招致被告敵
    視，而不願貿然報警或向公司主管反應此事，而於被告離開
    該永發鋼鐵公司，對其等無鎮日相處之機會後，始向警方報
    案提出告訴，以訴究被告罪責，亦非不可能。況性騷擾防治
    法第25條第1 項之罪係屬告訴乃論之罪，被害人自知悉何人
    為被害人時起之6 個月告訴期間內，均可憑己意決定是否提
    出告訴，今證人Ａ女、Ｂ女既於告訴期間內提出告訴，而其
    等對於上開遭被告性騷擾之情節，亦均陳述綦詳，互核相符
    ，足堪信實，顯見證人Ａ女、Ｂ女上開所為指訴，應非子虛
    。是以，被告及其選任辯護人所辯：被告之仲介欲將被告送
    回越南，Ａ女、Ｂ女則是受仲介影響而對被告提出告訴云云
    ，惟被告及其選任辯護人就此部分未能提出積極事證以實其
    說，本院自難遽認其就此部分之辯詞為可採。
  (四)綜上所述，上訴人即被告執前詞上訴，核與本院證據調查結
    果不符，顯屬事後卸責之詞，不足採信，是其上訴並無理由
    ，應予駁回。
據上論斷，應依刑事訴訟法第455 條之1 第3 項、第368 條，判
決如主文。
本案經檢察官陳國安到庭執行職務。
中    華    民    國    97    年    11    月    28    日
                  刑事第九庭  審判長法  官  吳為平
                                    法  官  林玉蕙
                                    法  官  胡芷瑜
以上正本證明與原本無異。
不得上訴。
                                    書記官  張懿昀
中    華    民    國    97    年    12    月    1     日


司法院資訊處製作；財團法人民間司法改革基金會備份。
